臺灣高等法院臺南分院刑事判決
                                   109年度上訴字第1071號
上  訴  人
即  被  告  蔡明智


指定辯護人  本院公設辯護人簡松柏
上列上訴人因違反槍砲彈藥刀械管制條例等案件，不服臺灣臺南
地方法院108 年度訴字第709 號中華民國109 年6 月11日第一審
判決（起訴案號：臺灣臺南地方檢察署108 年度偵字第3505號）
，提起上訴，本院判決如下：
    主  文
上訴駁回。
    事  實
一、蔡明智前於民國105 年11月間，在臺南市永康區永大路某處
    ，以新臺幣2 萬元價格，向真實姓名年籍不詳綽號「阿成」
    （另綽號「森阿」) 之成年男子同時購買如附表一、二所示
    之槍、彈後，未經許可而持有之。嗣於106 年12月7 日9 時
    27分許，蔡明智主動向臺南市政府警察局新化分局自首持有
    如附表一所示槍枝，並帶領警方前往臺南市新化區礁坑里中
    興高枝18左1 電線桿下草叢內，起出並報繳如附表一所示槍
    枝，此部分業經原審法院以107 年度訴字第286 號判決判處
    有期徒刑1 年2 月，緩刑4 年確定（下稱前案）。
二、蔡明智因前開非法持有槍枝案件，已於106 年12月7 日為警
    查獲，反社會性及違法性已具體表露，其前案非法持有如附
    表一所示槍枝的犯意，已因被警方查獲並經臺灣臺南地方檢
    察署檢察官於106 年12月7 日17時許諭知限制住居釋放而中
    斷並告終止。詎蔡明智於106 年12月7 日17時許經檢察官釋
    放後，猶另行基於持有具殺傷力槍枝、子彈之犯意，而持有
    如附表二所示槍、彈等物，並藏放位於臺南市○○區○○里○○○0
    0號住處。
三、蔡明智與前岳母余鈺梅屬於曾為直系姻親的家庭成員關係。
    蔡明智於108 年2 月12日21時41分許，因懷疑前岳父謝忠和
    在工作上扯其後腿，乃持如附表二所示具殺傷力之槍彈及不
    具殺傷力之子彈1 顆，前往前岳母余鈺梅位於臺南市○○區○○
    里○○000 ○0 號住處，要求余鈺梅打電話叫其前岳父謝忠和
    返家，惟謝忠和遲未返家，蔡明智因此心生不滿，竟另基於
    恐嚇危害安全之犯意，將上揭槍、彈從背包內取出放置在余
    鈺梅面前，並詢問余鈺梅是否沒有打電話叫謝忠和返家，使
    余鈺梅心生畏懼，致生危害於安全，余鈺梅向蔡明智表示已
    撥打未接聽，蔡明智始將上揭槍、彈放入背包內。余鈺梅立
    即趁前往廚房的機會，打電話請友人報警，嗣警獲報後到場
    處理，而當場查獲，並扣得上揭槍、彈。
四、案經臺南市政府警察局新化分局報告臺灣臺南地方檢察署檢
    察官偵查起訴。
    理  由
一、上開犯罪事實，業據被告於警詢、偵查、原審及本院審理中
    均坦承不諱，並據證人即被害人余鈺梅於警詢及偵訊中、證
    人即在場人蔡振鉉於警詢中證述綦詳。並有自願受搜索同意
    書、臺南市政府警察局新化分局搜索扣押筆錄、扣押物品目
    錄表、扣押物品收據、臺南市政府警察局槍枝初步檢視報告
    表及現場照片等件附卷可稽（見警卷第13-19 之3 頁背面、
    第23-27 頁）。此外，復有可發射子彈具殺傷力之改造手槍
    1 支、具殺傷力之子彈4 顆扣案可資佐證。而扣案槍、彈，
    經送內政部警政署刑事警察局鑑定結果認：「①送鑑手槍1枝
    （槍枝管制編號：0000000000號），認係仿造手槍，由仿半
    自動手槍製造之槍枝，換裝土造金屬槍管而成，擊發功能正
    常，可供擊發適用子彈使用，認具殺傷力。②送鑑子彈5顆，
    認均係非制式子彈，由金屬彈殼組合直徑約8.8mm 金屬彈頭
    而成，採樣2 顆試射：1 顆，可擊發，認具殺傷力；1顆，
    無法擊發，認不具殺傷力」。再經原審法院依職權將所餘未
    試射之3 顆子彈送請內政部警政署刑事警察局鑑定，據該局
    函覆鑑定結果：「…②送鑑本局刑鑑字第1080020454號槍彈鑑
    定書鑑定結果二之未試射子彈3 顆，均經試射，均可擊發，
    認具殺傷力。」有內政部警政署刑事警察局108 年4月16日
    刑鑑字第1080020454號鑑定書、108 年10月31日刑鑑字第10
    80097437號函在卷可憑（見偵卷第29-34 頁、原審卷第167 
    頁），足認被告上開任意性自白核與事實相符，應堪採信。
二、其次：
  ㈠寄藏槍枝罪，其寄藏之繼續為行為之繼續，屬繼續犯，亦即
    一經意圖犯罪而寄藏槍枝，罪即成立，其犯罪之完結須繼續
    至寄藏行為終了之時為止。然而行為人若同時寄藏多把槍枝
    （甲、乙槍），於寄藏行為繼續中，經司法警察（官）或檢
    察官查獲其中部分槍枝（甲槍），行為人於遭查獲之際，其
    反社會性及違法性既具體表露，並有受法律非難之認識，應
    認其主觀上之單一決意及客觀上之繼續行為，俱因此而中斷
    ，原繼續犯之犯行（即寄藏甲、乙槍行為）至查獲時即告終
    止。若行為人遭查獲後，猶再寄藏其他尚未被查獲之槍枝（
    乙槍），應認係另行起意，難謂其主觀上與查獲前之犯罪行
    為係出於同一犯意，為前案寄藏行為之繼續，若僅受一次刑
    罰評價，評價即有不足，自不得再與前案以一罪論，此與罪
    責相當原則並無違悖（最高法院108 年度台上字第676 號判
    決意旨參照）。刑事訴訟法第302 條第1 款規定案件曾經判
    決確定者，應為免訴之判決，係以同一案件已經法院為實體
    上之確定判決，該被告應否受刑事制裁，即因前次判決而確
    定，不能更為其他有罪或無罪之實體上裁判。此項原則，在
    屬包括一罪之繼續犯固應適用，但並非所有反覆或繼續實行
    之行為，皆一律可認為包括之一罪，僅受一次評價，仍須從
    行為人主觀上是否自始即具有單一或概括之犯意，以及客觀
    上行為之時空關係是否密切銜接，並依社會通常健全觀念，
    認屬包括之一罪為合理適當者，始足以當之，否則仍應依實
    質競合關係予以併合處罰。尤以行為人實行犯罪後，於經司
    法警察（官）或檢察官查獲之際，對爾後是否遭法院羈押而
    得否依其原有犯意賡續實行犯罪，已失其自主性而無從預知
    ，且經查獲，其反社會性及違法性已具體表露，行為人已有
    受法律非難之認識，其主觀上之犯意及客觀上之犯罪行為，
    俱因此而中斷，包括一罪之犯行至此終止。若經司法機關為
    相關之處置（如具保、責付等）後，猶再犯罪，其主觀上難
    謂與查獲前之犯罪行為係出於同一犯意，客觀上受一次評價
    之事由亦已消滅，自不得再與前案以一罪論（最高法院105
    年度台上字第3441號判決意旨參照。另最高法院104 年度台
    上字第3985號，103 年度台上字第2231號、第889 號判決維
    持二審見解亦可參照）。
  ㈡被告雖辯稱：其係於105 年11月間，以2 萬元價格，向綽號
    「阿成」（另綽號「森阿」) 之成年男子同時購買含附表一
    、二所示之槍彈後，未經許可而持有之等語，然被告持有如
    附表一所示槍枝之行為，業於106 年12月7 日上午9 時27分
    許，因其持以向警方自首而為警查獲，其反社會性及違法性
    已具體表露，且因已失自主性而無從繼續為持有槍枝行為，
    是其主觀上之犯行及客觀上之犯罪行為，俱因遭查獲而中斷
    ，被告既無從對於持有之上開槍枝為管領支配，自無於遭查
    獲後仍繼續成立犯罪之可言，若謂其就遭查獲之犯罪行為仍
    有犯意、犯行，顯與事理不合。且被告其後將如附表二所示
    之槍、彈藏放於其位於臺南市○○區○○里○○○00號住處，更顯
    見被告於前案經檢察官諭知限制住居釋放後，另行起意而持
    有，益證被告並非承接前案之犯意繼續持有，前案及本案之
    犯意即屬不同。
三、綜上，本件事證明確，被告犯行堪予認定，應依法論科。
四、新舊法比較部分：
  ㈠被告行為後，槍砲彈藥刀械管制條例第4 條、第7 至9 條等
    規定已於109 年6 月10日修正公布，同年月12日生效施行。
    此次修法鑒於現行查獲具殺傷力之違法槍枝，多屬非制式槍
    枝，可遠距離致人死傷，且殺傷力不亞於制式槍枝，對人民
    生命、身體、自由及財產法益之危害，實與制式槍枝無異；
    另因非制式槍枝之取得成本遠低於購買制式槍枝，且製造技
    術門檻不高、網路取得改造資訊容易，導致非制式槍枝氾濫
    情形嚴重，若區分制式與否而分別適用第7 條第8 條處罰，
    將使不法分子傾向使用非制式槍砲從事不法行為，以規避第
    7 條較重之刑責，無異加深不法分子大量使用非制式槍砲之
    誘因，為有效遏止持非制式槍砲進行犯罪情形，非制式槍砲
    與制式槍砲罪責確有一致之必要。為此修正第4 條第1 項第
    1 款所稱槍砲之定義，在特定類型槍砲前增列「制式或非制
    式」等語，使管制範圍明確及於所有制式及非制式槍砲；且
    配合在第7 條第1 項、第8 條第1 項、第9 條第1 項及第3
    項亦均增列「制式或非制式」等語，以調整各條所規範特定
    類型槍砲之範圍（另將第8 條第4 項原條文「槍枝」，修正
    為「槍砲」，以統一用語）。因此，依修正後之新法，持有
    「非制式手槍」不再依第8 條第4 項規定，乃改依較重之第
    7 條第4 項規定處罰。本件被告所持有可發射子彈具有殺傷
    力之改造手槍1 枝，為非制式手槍，比較新舊法適用結果，
    新法規定非有利於被告，此部分依刑法第2 條第1 項前段規
    定，應適用行為時之舊法規定（原判決雖未及就修正前、後
    之持有改造手槍罪規定為新舊法比較，但因原判決已適用修
    正前槍砲彈藥刀械管制條例第8 條第4 項之規定，且其結果
    並無不同，故對判決不生影響，本院即毋庸就此節撤銷改判
    ）。
  ㈡另被告於行為後，刑法第305 條固於108 年12月25日修正公
    布，並自108 年12月27日生效，然該次修正僅係將刑法第30
    5 條原定而本應依刑法施行法第1 條之1 第2 項規定修正提
    高30倍之罰金數額，換算調整予以明定，以增加法律明確性
    及使刑法分則各罪罰金數額具內在邏輯一致性（修正說明參
    照），其構成要件、法定刑並無變動，尚非法律變更，自應
    適用裁判時即修正後之規定，而無新舊法比較問題。
五、論罪：
  ㈠核被告於事實欄二之所為，係犯修正前槍砲彈藥刀械管制條
    例第8 條第4 項之非法持有可發射子彈具殺傷力之槍枝罪、
    及同條例第12條第4 項之非法持有子彈罪。
  ㈡被告與前岳母余鈺梅曾為直系姻親關係，依家庭暴力防治法
    第3 條第3 款規定屬家庭成員，被告對余鈺梅為上開行為，
    依家庭暴力防治法第2 條第1 款規定，屬家庭暴力犯罪（原
    審判決漏未認定，應由本院補充說明）。核被告於事實欄三
    之所為，係犯刑法第305 條之恐嚇危害安全罪。
  ㈢被告於事實欄二之所為，係以一行為同時觸犯非法持有可發
    射子彈具殺傷力之槍枝罪、非法持有子彈罪，為想像競合犯
    ，應依刑法第55條之規定，從一重之非法持有可發射子彈具
    殺傷力之槍枝罪處斷。
  ㈣被告非法持有本件扣案槍彈之初，並未有持之恐嚇被害人之
    犯意，而係於非法持有本件扣案槍彈行為繼續中，另行起意
    犯上開事實欄三所示恐嚇危害安全罪，其所犯非法持有可發
    射子彈具殺傷力之槍枝罪與恐嚇危害安全罪2 罪間，犯意各
    別，行為互殊，應予分論併罰。
六、駁回被告上訴的理由：
  ㈠原審審理後，認為被告上開犯行事證明確，乃適用上開實體
    法規，並審酌被告明知槍砲及子彈屬高度危險物品，極易危
    害自己及他人之生命及身體，卻無視於政府法令，而仍持有
    之，且僅因細故，即持槍、彈恐嚇被害人，使被害人心生恐
    懼而危及人身安全，所為對社會治安存有潛在之危險性，且
    對社會大眾之生命安全構成威脅，所為乃有不該，兼衡被告
    持有槍彈之數量、持有時間甚長，暨被告的素行、智識程度
    、生活狀況、坦承犯行之犯罪後態度等一切情狀，就非法持
    有槍枝犯行，量處有期徒刑3 年2 月，併科罰金新臺幣6 萬
    元（罰金如易服勞役，以新臺幣1000元折算1 日）。就恐嚇
    危害安全犯行，量處有期徒刑3 月，如易科罰金，以新臺幣
    1000元折算1 日。
  ㈡其次，原審判決並就沒收部分說明：
  ⒈扣案如附表二編號1 所示之可發射子彈而具有殺傷力之改造
    手槍1 枝（含彈匣1 個，槍枝管制編號：0000000000號），
    經鑑定具有殺傷力，核屬槍砲彈藥刀械管制條例第4 條第1
    項第1 款所列未經許可不得持有之違禁物，應依刑法第38條
    第1 項之規定，宣告沒收。
  ⒉扣案如附表二編號2 所示具殺傷力之非制式子彈4 顆，既已
    於鑑驗時試射擊發，已不具殺傷力而喪失違禁物之性質，爰
    不為沒收上開子彈之諭知。
  ㈢經核原審判決上開認事用法並無違誤，量刑亦屬妥適，並無
    違法不當之處。
  ㈣被告雖然上訴主張：其於前案曾經持槍自首報繳，可見並非
    惡性重大之人，本案持槍期間也沒有攻擊他人，本案非法持
    有槍彈犯行，應可依刑法第59條情輕法重的規定減輕其刑等
    語（本院卷第12頁、第73頁），然查：刑法第59條之酌量減
    輕其刑，必於犯罪之情狀，在客觀上足以引起一般同情，認
    為即予宣告法定低度刑期，猶嫌過重者，始有其適用，且是
    否酌量減輕其刑固為法院依法得自由裁量之事項，然非漫無
    限制。槍、彈危害他人生命、身體危險性甚高，對於社會治
    安潛在危害甚深，因此立法者對於製造或持有槍、彈行為課
    予重刑，被告正值壯年，高職畢業，從事太陽能安裝工作，
    具有社會閱歷，對此應無不知之理，且被告前次已經報繳附
    表一槍枝，卻又刻意保有附表二槍、彈，可見本次持有附表
    二槍、彈犯行，動機可議；又被告雖未持槍外出「傷害」他
    人，但被告本次持槍期間長達1 年有餘，仍持槍外出從事犯
    罪事實三的「恐嚇」他人安全行為，可見被告犯罪的情節非
    輕；此外，被告亦無非必鋌而走險、令人同情的犯案理由，
    因此，本院認為被告並無科以最低度刑仍嫌過重之情形，核
    無刑法第59條規定之適用，被告此部分上訴並無理由。
  ㈤另被告上訴主張原審量刑過重等語，然查：非法持有槍枝罪
    的法定刑為：「3 年以上10年以下有期徒刑，併科新臺幣70
    0 萬元以下罰金」，槍砲彈藥刀械管制條例第8 條第4 項定
    有明文。恐嚇他人安全的法定刑為：「2 年以下有期徒刑、
    拘役或9000元以下罰金」，刑法第305 條亦有明文。原審就
    被告非法持有槍枝犯行，量處有期徒刑3 年2 月，併科罰金
    新臺幣6 萬元，就被告恐嚇犯行量處有期徒刑3 月，客觀上
    均屬中低度之刑，並無過重疑慮，被告上訴主張原審量刑過
    重，請求本院調降刑度云云，亦無理由。
  ㈥至於辯護人於本院主張：被告於本案持槍的犯意起點，應係
    前案判決的言詞辯論期日，因為前案確定判決的效力係前案
    言詞辯論終結時，原審認定被告持有槍、彈的犯意起自106
    年12月7 日，顯然過早，被告持有槍彈的期間既然沒有那麼
    久，就有調降刑度的空間云云（本院卷第70頁），然查：行
    為人若同時寄藏多把槍枝（甲、乙槍），於寄藏行為繼續中
    ，經司法警察（官）或檢察官查獲其中部分槍枝（甲槍），
    行為人於遭查獲之際，其反社會性及違法性既具體表露，並
    有受法律非難之認識，應認其主觀上之單一決意及客觀上之
    繼續行為，俱因此而中斷，若行為人遭查獲後，經司法機關
    為相關之處置（如具保、責付等）後，猶再犯罪（持有乙槍
    ），其主觀上難謂與查獲前之犯罪行為係出於同一犯意，已
    如上述，此為被告主觀犯意的事實認定問題，與前案確定判
    決效力所及的時點並無關係，因此，本案被告應係於106 年
    12月7 日自首報繳附表一槍枝，經檢察官限制住居後，另行
    起意持有附表二槍、彈無誤，辯護人於本院的上開主張亦無
    理由。
  ㈦綜上，被告的上訴並無理由，應予駁回。
據上論結，應依刑事訴訟法第368條，判決如主文。
本案經檢察官謝欣如提起公訴，檢察官林志峯到庭執行職務。
中　　華　　民　　國　109 　　年　　10　　月　　21　　日
                  刑事第五庭    審判長法　官  黃國永
                                      法　官  翁世容
                                      法　官  蔡川富
以上正本證明與原本無異。
持槍部分如不服本判決應於收受送達後20日內向本院提出上訴書
狀，其未敘述上訴理由者，並得於提起上訴後20日內向本院補提
理由書（均須按他造當事人之人數附繕本）「切勿逕送上級法院
」。
恐嚇部分不得上訴。
　　　　　　　　　　　　　　　　　　　書記官  黃心怡
中　　華　　民　　國　　109 　年　　10　　月　　21　　日
附錄本案論罪科刑法條全文：
修正前槍砲彈藥刀械管制條例第8條
未經許可，製造、販賣或運輸鋼筆槍、瓦斯槍、麻醉槍、獵槍、
空氣槍或第4 條第1 項第1 款所定其他可發射金屬或子彈具有殺
傷力之各式槍砲者，處無期徒刑或5 年以上有期徒刑，併科新臺
幣1 千萬元以下罰金。
未經許可，轉讓、出租或出借前項所列槍枝者，處5 年以上有期
徒刑，併科新臺幣1 千萬元以下罰金。
意圖供自己或他人犯罪之用，而犯前二項之罪者，處無期徒刑或
7 年以上有期徒刑，併科新臺幣 1 千萬元以下罰金。
未經許可，持有、寄藏或意圖販賣而陳列第 1 項所列槍枝者，
處3 年以上10年以下有期徒刑，併科新臺幣7 百萬元以下罰金。
第1 項至第3 項之未遂犯罰之。
犯第1 項、第2 項或第4 項有關空氣槍之罪，其情節輕微者，得
減輕其刑。

槍砲彈藥刀械管制條例第12條
未經許可，製造、販賣或運輸子彈者，處 1 年以上 7 年以下有
期徒刑，併科新台幣 500 萬元以下罰金。
未經許可，轉讓、出租或出借子彈者，處 6 月以上 5 年以下有
期徒刑，併科新台幣 300 萬元以下罰金。
意圖供自己或他人犯罪之用，而犯前二項之罪者，處 3 年以上
10 年以下有期徒刑，併科新台幣 700 萬元以下罰金。
未經許可，持有、寄藏或意圖販賣而陳列子彈者，處 5 年以下
有期徒刑，併科新台幣 300 萬元以下罰金。
第 1 項至第 3 項之未遂犯罰之。

中華民國刑法第305條
以加害生命、身體、自由、名譽、財產之事恐嚇他人，致生危害
於安全者，處 2 年以下有期徒刑、拘役或 9 千元以下罰金。

附表一：(前案查獲槍枝)
編號 物品名稱 數量 備註 1 改造手槍(含彈匣1個，槍枝管制編號：0000000000) 1支 送鑑擊發功能正常，可供擊發適用子彈使用，認具殺傷力。【內政部警政署刑事警察局107年1月19日刑鑑字第1068028441號鑑定書】 


附表二：
編號 物品名稱 數量 備註 1 改造手槍(含彈匣1個，槍枝管制編號：0000000000) 1支 送鑑擊發功能正常，可供擊發適用子彈使用，認具殺傷力。【內政部警政署刑事警察局108年4月16日刑鑑字第1080020454號鑑定書】 2 非制式子彈 4顆（另有1顆經鑑定結果並無殺傷力） 由金屬彈殼組合直徑約8.8mm金屬彈頭而成，均經試射，均可擊發，認具殺傷力。【內政部警政署刑事警察局108年4月16日刑鑑字第1080020454號鑑定書、、108年10月31日刑鑑字第1080097437號函】